【裁判字號】    94,交訴,107
【裁判日期】    950102
【裁判案由】    公共危險等
【裁判全文】
臺灣高雄地方法院刑事判決             94年度交訴字第107號
公  訴  人  臺灣高雄地方法院檢察署檢察官
被      告  戊○○
上列被告因公共危險等案件，經檢察官提起公訴（94年度偵緝字
第631 號），本院判決如下：
    主  文
戊○○因過失傷害人，處拘役伍拾日，如易科罰金，以佰元折
算壹日；其餘被訴肇事逃逸部分無罪。
    事實
一、戊○○於民國93年9 月24日17時45分許，騎乘車牌號碼HP─
    2380號機車，沿高雄市前金區○○○路由南向北行駛，途經
    高雄市前金區○○○路290 號前時，應注意機器腳踏車不得
    在人行道行駛，以防危險發生，而依當時情況並無不能注意
    情事，竟疏未注意，貿然將機車駛上人行道，致其所騎乘機
    車車頭撞及在中華四路290 號前下車後行走至該處紅磚人行
    道之行人乙○○，致乙○○倒地受有右脛腓骨開放性骨折之
    傷害。
二、案經乙○○訴由高雄市政府警察局新興分局移送台灣高雄地
    方法院檢察署檢察官偵查起訴。
    理  由
壹、證據能力部分：
一、被告以外之人於審判外之陳述，雖不符前4 條之規定，而經
    當事人於審判程序同意作為證據，法院審酌該言詞陳述或書
    面陳述作成時之情況，認為適當者，亦得為證據，刑事訴訟
    法第159 條之5 定有明文。本件警方製作之道路交通事故現
    場圖、交通事故談話紀錄表及重仁骨科醫院所出具之診斷證
    明書，經被告、檢察官同意作為證據，本院審酌該書面陳述
    作成時之情況，認為適當，上開文書自有證據能力，而得作
    為本件認定犯罪事實之證據。
二、按證人、鑑定人依法應具結而未具結者，其證言或鑑定意見
    ，不得作為證據，刑事訴訟法第158 條之3 亦定有明文。經
    查，本件證人即告訴人乙○○、證人甲○○於偵查中所作之
    證述，均未經具結；核之上開說明，應不具證據能力，自不
    得作為本件認定犯罪事實之證據。
貳、有罪部分：
一、上開過失傷害之犯罪事實業據被告戊○○於本審理中坦承不
    諱，核與證人即告訴人乙○○於本院審理中證述之情節相符
    ，復有警方所製作之道路交通事故現場圖、交通事故談話紀
    錄表各1 紙、現場相片4 張在卷可查；按機器腳踏車不得在
    人行道行駛，道路交通安全規則第99條第1 項第4 款定有明
    文，被告騎乘機車自應注意上開規定，且依其情形，亦無不
    能注意之情事，竟疏於注意，貿然在人行道上騎乘機車，以
    致肇本件事故，其有過失甚明；又告訴人因其過失受有上開
    傷害，亦有重仁骨科醫院所出具告訴人受傷之診斷證明書1
    紙在卷足憑，被告之過失與告訴人受傷間，具有相當因果關
    係；從而，罪證明確，被告過失傷害之犯行堪以認定。
二、核被告所為，係犯刑法第284 條第1 項前段之過失傷害罪。
    審酌被告貪一時之便於人行道騎乘機車，過失程度尚非重大
    ，告訴人之傷害情形，告訴人對本件車禍之發生尚無過失（
    被告雖稱告訴人當時於人行道小跑步而與其相撞，惟人行道
    不得騎乘機車，告訴人信賴他人騎乘機車均能遵守規定，不
    致於在人行道上騎乘機車，故縱其在人行道有快步行走或小
    跑步亦難謂有何過失可言），被告事後尚未對告訴人為民事
    之賠償，於犯後坦承部分犯行態度尚可等一切情狀，量處如
    主文所示之刑，並諭知易科罰金之折算標準。
、無罪部分：
一、公訴意旨略以：被告戊○○於上開肇事後並未救護傷者或報
    警為適當之處置即駕車逃逸，嗣為警據報後循線查獲，因認
    被告涉有刑法第185 條之4 之肇事逃逸罪嫌等語。
二、按犯罪事實應依證據認定之，無證據不得認定其犯罪事實，
    又不能證明被告犯罪，應諭知無罪之判決；刑事訴訟法第15
    4 條第2 項及第301 條第1 項分別定有明文。再按刑事訴訟
    法上所謂認定犯罪事實之證據，係指足以認定被告確有犯罪
    行為之積極證據而言，如未能發現相當證據或證據不足以證
    明，自不能以推測或擬制之方法，以為裁判基礎。而認定不
    利於被告之事實，須依積極證據，苟積極證據不足為不利被
    告之認定時，即應為有利於被告之認定，更不必有何有利之
    證據；又認定犯罪事實所憑之證據，雖不以直接證據為限，
    間接證據亦包括在內，然而無論直接證據或間接證據，其為
    訴訟上之證明，須於通常一般之人均不致有所懷疑，而得確
    信其為真實之程度者，始得據為有罪之認定，倘其證明尚未
    達到此一程度，而有合理之懷疑存在，無從使事實審法院得
    有罪之確信時，即應由法院為諭知被告無罪之判決。亦即若
    證據資料在經驗科學上或論理法則上尚有對被告較為有利之
    存疑，而無從依其他客觀方法排除此項合理之可疑，即不得
    以此資料作為斷罪之基礎，且刑事訴訟制度受「倘有懷疑，
    即從被告之利益為解釋」、「被告應被推定為無罪」之原則
    所支配，故得為訴訟上之證明者，無論為直接或間接證據，
    須客觀上於一般人均不致有所懷疑而達於確信之程度者，始
    可據為有罪之認定，倘其證明尚未達於「確信」之程度，而
    有合理可疑存在時，即難據以為被告不利認定，換言之，在
    法律判斷上，即不能為被告有罪之認定。
三、訊之被告對於在上開時地騎乘機車撞及告訴人乙○○，並致
    告訴人受傷一事固不諱言，惟知否認有何肇事致人受傷而逃
    逸之犯行，辯稱伊肇事後有停下車問告訴人傷勢如何，此時
    告訴人之先生走過來對伊加以毆打，後又轉身至車上狀似要
    拿工具，伊因害怕才騎車離開等語。經查，本件公訴意旨認
    被告涉有上開肇事後逃逸之犯行，無非以證人即告訴人乙○○及證人即告訴人之夫甲○○之證述為其論據。惟查，被告
    自偵查及本院審理中均否認有何肇事逃逸之犯行，並供稱其
    係遭毆打始離開，所供述之內容前後尚屬一致，且證人丙○○於本院審理中到庭證述稱：本件被告肇事時伊在案發地點
    大樓下抽煙等伊女友丁○○，聽到砰的聲音，轉頭看到告訴
    人乙○○被被告機車撞倒在地，後見有人打被告前面4 、5
    下後，走回車上狀似要拿東西，被告即騎車離開，案發伊當
    時不認識被告，係事後因被告與伊女友丁○○是朋友關係，
    被告提及因本件車禍要開庭伊才想起有目擊本件車禍等語（
    見審卷第65─69頁），又證人丁○○亦於本院證述稱：案發
    當天伊託被告買便當過來，後來被告過來時鼻子上有乾掉的
    血跡等語（見審卷第72─73頁）），又證人即告訴人之夫甲○○雖於本院審理中證稱；伊當時並未毆打被告，惟其復稱
    有要走回車上準備拿手機報警等語（見審卷第38頁），此與
    被告及證人丙○○上開所證述之情節相符，顯見被告所辯及
    證人丙○○所證應屬事實，況證人甲○○亦證稱：案發後被
    告有一直向伊表示不要報警等語（見審卷第39頁），以被告
    騎乘機車行動便捷觀之，如其確有肇事逃逸之意圖，應可儘
    快加速騎車離去，不致於停車查看並向告訴人及其夫要求不
    要報警，使他人得以記下其容貌及機車車牌號碼而在事後追
    查其身分，以此益證被告應無肇事逃逸之意圖；本件復查無
    其他之積極之證據，足以證明被告有何肇事致人受傷而逃逸
    之犯行；核之上開法條及判例之意旨，被告此部分之犯罪尚
    屬不能證明，自應為無罪之諭知。
據上論斷，應依刑事訴訟法第299 條第1 項前段、第301 條第1
項，刑法第284 條第1 項前段、第41條第1 項前段、第2 項，罰
金罰鍰提高標準條例第1 條前段、第2 條，判決如主文。
中    華    民    國    95    年    1    月    2     日
                  交通法庭    審判長法  官  李嘉興
                                    法  官  楊筑婷
                                    法  官  林俊寬
以上證明與原本無異。
如不服本判決，應於判決送達後10日內，向本院提出上訴狀。
中    華    民    國    95    年    1     月    2     日
                                    書記官  蔡淑貞


司法院資訊處製作；財團法人民間司法改革基金會備份。
